【裁判字號】    98,交聲,939
【裁判日期】    980511
【裁判案由】    聲明異議
【裁判全文】
臺灣臺中地方法院交通事件裁定         98年度交聲字第939號
原處分機關  交通部公路總局臺中區監理所
異  議  人
即受處分人  阜康商行即周黃金玉
上列受處分人因違反道路交通管理處罰條例案件，對於交通部公
路總局臺中區監理所98年2月16日所為之裁決（中監違字第裁60
－J00000000號），聲明異議，本院裁定如下：
    主  文
原處分關於記違規點數三點部分撤銷。
前項撤銷部分，不罰。
其餘異議駁回。
    理  由
一、原處分意旨略以：異議人即受處分人所有○三七九－ＦＹ號
    自用一般小客貨車於民國九十七年十一月二十四日十六時四
    十七分許，在南投縣竹山鎮○○路與前山路口處，因「駕車
    行經有燈光號誌管制之交叉路口闖紅燈」違規，經南投縣政
    府警察局交通隊員警以其有違反道路交通管理處罰條例第五
    十三條第一項之行為掣單逕行舉發。嗣受處分人於期限內申
    訴，經本所函請原舉發單位調查結果函覆略以：案據感應線
    圈偵測闖紅燈照相儀器拍攝相片顯示，車牌號碼○三七九－
    ＦＹ號自小客車於違規時、分行經本縣竹山鎮○○○○○路
    口，號誌轉換為紅燈已達一．五秒時，仍以時速十六公里通
    過內側車道（第一車道）闖越該路口，本局依據採證照片認
    定違規事實等語。本所遂於九十八年二月十六日以中監違字
    第裁六○－Ｊ00000000號裁決書，依同條例第五十
    三條第一項及第六十三條第三項，裁處受處分人罰鍰新臺幣
    （下同）二千七百元，並記違規點數三點，逾期則依裁決書
    處罰主文規定裁處等語。
二、聲明異議意旨略以：受處分人於九十七年十一月二十四日十
    六時四十七分駕駛車號○三七九－ＦＹ自用小客貨車，行駛
    於南投縣竹山鎮○○路與前山路口因闖紅燈被固定式闖紅燈
    及測速照相機拍攝取締，致遭裁決應處二千七百元之罰鍰。
    查受處分人因行經大明路於綠燈時待轉（左轉）前山路時，
    因未能及時通過該路口而被判定為闖紅燈，實在不合乎常理
    。受處分人於十六時四十七分行經大明路準備左轉前山路，
    但當時車輛過多，本車之前方車輛及本車皆未能順利左轉該
    路口，於綠燈時即停於（照片一）之位置，待此路口於黃燈
    轉紅燈時盡速通過此路口，避免待在原地造成交通阻塞及行
    人之安全。就照片論，紅燈啟動後一．五秒本車還踩著煞車
    燈並打著左轉燈，紅燈啟動後一．五秒至二．三秒本車通過
    之時速為十六公里（此時對向無車子通過，正常反應下本車
    盡速通過），如果是惡意闖紅燈之行為，照一般行駛之車輛
    時速也絕對不可能是十六公里，倘若受處分人之車輛變紅燈
    時不盡速通過，不就造成更大的交通阻塞或交通意外。受處
    分人無法理解此路口設置固定式闖紅燈及測速照相機，表示
    此路口為交通道路之重要路口，但為何未設置汽車之左轉保
    護燈，若綠燈車多時無法順利左轉（即受處分人之情形），
    那無法順利左轉之待轉車輛，不就都被當成闖紅燈的冤大頭
    ，為此狀請撤銷原處分等語。
三、按駕駛人駕駛汽車，應遵守道路交通號誌之指示。又停止線
    ，用以指示行駛車輛停止之界限，車輛停止時，其前懸部分
    不得伸越該線。本標線設於已設有「停車再開」標誌或設有
    號誌之交岔路口，鐵路平交道或行人穿越道之前方及左彎待
    轉區○○○○道路交通安全規則第九十條、道路交通標誌標
    線號誌設置規則第一百七十條第一項分別定有明文。而汽車
    駕駛人，行經有燈光號誌管制之交岔路口闖紅燈者，處新臺
    幣一千八百元以上五千四百元以下罰鍰，道路交通管理處罰
    條例第五十三條第一項定有明文；又汽車駕駛人違反該條例
    第五十三條規定者，除應依該條所規定之罰鍰處罰外，並予
    記違規點數三點，同條例第六十三條第一項第三款亦定有明
    文。
四、經查：
  (一)本件舉發違反道路交通管理事件通知單係南投縣政府警察局
    交通隊依據採證照片，逕行舉發車號○三七九－ＦＹ號自小
    客貨車之所有人「阜康商行」，又本件違反道路交通管理事
    件裁決書上所載受處分人亦係「阜康商行」，而「阜康商行
    」係由周黃金玉獨資等情，有南投縣政府警察局投警交字第
    Ｊ00000000號舉發違反道路交通管理事件通知單通
    知聯、違規採證相片二張、交通部公路總局臺中區監理所九
    十八年二月十六日中監違字第裁六○一Ｊ00000000
    號裁決書影本一紙、九十八年三月十三日中監自字第○九八
    ○○○八九七八號不服裁決聲明異議案件移送書一紙及阜康
    商行營業登記資料公示查詢一紙附卷可稽。而本件聲明異議
    狀雖因狀末同時有邱偉彥簽名及阜康商行、周黃金玉之印文
    ，惟證人邱偉彥於本院訊問時已陳明本件聲明異議人為阜康
    商行即周黃金玉無誤，且於上揭違規時地之駕駛人即為邱偉
    彥，合先敘明。
  (二)受處分人所有、由證人邱偉彥駕駛之上開車輛於九十七年十
    一月二十四日十六時四十七分許行經上揭路口，因「駕車行
    經有燈光號誌管制之交岔路口闖紅燈」之違規行為，經員警
    依採證照片逕行舉發等情，業經證人邱偉彥於本院訊問時證
    稱：我當時直行大明路，要左轉前山路當時是綠燈，我待轉
    越過停止線，但是對向直行車很多，我無法左轉，等候四個
    號誌都是紅燈時，我一定要趕快過去，因為當時已經是在感
    應線圈的範圍內所以被拍照等語，並有舉發機關之採證照片
    二幀附卷可稽。另據舉發機關函覆原處分機關稱：「二、案
    據感應線圈偵測闖紅燈照相儀器拍攝相片顯示，車牌○三七
    九－ＦＹ自小客車於九十七年十一月二十四日十六時四十七
    分許，行經本縣竹山鎮○○○○○路口，號誌轉換為紅燈已
    達一．五秒時，仍以時速十六公里通過內側車道（第一車道
    ）闖越該路口。本局依據第一張採證相片第二排左方顯示車
    道為１Ｙ３９（即行駛於第一車道為違規車輛）、第二排右
    方顯示Ｒ○１５（即該路口轉換紅燈已達一．五秒）及第二
    張採證相片右下方處顯示速度為Ｖ＝１６（即當時以十六公
    里行速通過路口）之感應數據認定違規事實。三、另就「闖
    紅燈」違規認定，依據交通部八十二年四月二十二日交通部
    八十二年四月二十二日交路（八二）字第○○九八一一號函
    釋：有繪設路口範圍者：車輛無視於紅燈警示，有穿越路口
    之意圖，而車身已伸入路口範圍亦視同闖紅燈；若僅伸越停
    止線而未達路口範圍者，則視為不遵守標線指示。暨交通部
    六十七年五月十八日交路（六七）字第○五三四一號函釋：
    劃設有停止線而又有燈光號誌兩種設施之交叉路口應自停止
    線起算。其違規事實明確，爰予舉發並無違誤」等語，復有
    南投縣政府警察局九十八年一月九日投警交字第○九八○○
    ○○五○二號函存卷可查。
  (三)異議意旨雖以當時係因車輛過多，本車之前方車輛及本車皆
    未能順利左轉該路口，於綠燈時即停於照片一之位置，待此
    路口於黃燈轉紅燈時儘速通過此路口，避免待在原地造成交
    通阻塞及為行人之安全云云置辯，然按「汽車行駛至交岔路
    口，其行進、轉彎，應依下列規定：．．．十三、行至有號
    誌之交岔路口，遇有前行或轉彎之車道交通擁塞時，應在路
    口停止線前暫停，不得逕行駛入交岔路口內，致號誌轉換後
    ，仍未能通過妨礙其他車輛通行。」道路交通安全規則第一
    百零二條第一項第十三款規定甚明。則縱使異議理由中關於
    當時車輛過多，本車之前方車輛及本車皆未能順利左轉該路
    口，於綠燈時即停於（照片一）之位置（按：指停止線與行
    人穿越道之間）等語屬實，亦顯見受處分人所有之違規車輛
    行駛於大明路內側車道欲左轉前山路之相當距離前，即可預
    見左轉車流量大或對向車道綠燈直行的車流量大之事實，則
    縱使己方行向號誌係處於綠燈狀態，亦應依上揭交通規則在
    路口前之大明路停止線前暫停，俾免號誌轉換後妨害其他車
    輛之通行，然竟未於路口停止線前暫停等候，而仍執意緊密
    跟車左轉前行，以致於己車行向燈號轉為紅燈一．五秒後，
    仍以時速十六公里闖紅燈左轉，明顯違反前述路口淨空之規
    定，難謂無闖紅燈之故意。
  (四)承上所述，受處分人所有之前開違規車輛既可預見路口交通
    壅塞，即不應緊隨跟車，即便綠燈亦應於停止線前暫停後再
    予前進，以維路口暢通，自難以綠燈時已行至照片一所示即
    停止線與行人穿越道間之位置，而於紅燈亮起一．五秒後仍
    然左轉，是為避免交通阻塞，並以之作為闖紅燈之免責理由
    。是異議理由尚足採，本件事證明確，受處分人所有之○三
    七九－ＦＹ號自小客貨車上揭違規闖紅燈行為，足堪認定，
    應依法處罰。至於受處分人就重要路口為何不設置汽車左轉
    專用燈號之質疑，係屬交通主管機關就該路口交通流量等因
    素所為之行政專業考量，非本院審理交通聲明異議事件所得
    審究，併此敘明。
五、綜上所述，本件受處分人所有之○三七九－ＦＹ號自小客貨
    車既有行經有燈光號誌管制之交岔路口闖紅燈之違規行為，
    原處分機關依道路交通管理處罰條例第五十三條第一項及違
    反道路交通管理事件統一裁罰基準表裁處受處分人罰鍰二千
    七百元，並無違誤。此部分受處分人之異議為無理由，應予
    駁回。惟因本件逕行舉發及裁罰之對象均係車輛所有人「阜
    康商行」，並非當時之駕駛人邱偉彥，自無從依同條例第六
    十三條第一項第三款之規定，記「汽車駕駛人」違規點數三
    點，原處分關於記汽車所有人「阜康商行」違規點數三點部
    分，即屬與法有違而無可維持，自應由本院將原處分關於記
    違規點數三點部分撤銷，並就該撤銷部分諭知不罰，以資適
    法。
據上論斷，應依道路交通管理處罰條例第八十七條第二項，道路
交通案件處理辦法第十九條、第二十條前段規定，裁定如主文。
中    華    民    國    98    年    5    月     11    日
                  交通法庭    法  官  陳  葳
上正本證明與原本無異。
如不服本裁定，應於送達後五日內，向本院提出抗告狀。
                              書記官  張雅如
中    華    民    國    98    年    5    月     11    日


司法院資訊處製作；財團法人民間司法改革基金會備份。
